【裁判字號】    96,訴,1578
【裁判日期】    970306
【裁判案由】    侵權行為損害賠償
【裁判全文】
臺灣高雄地方法院民事判決              96年度訴字第1578號
原      告  乙○
訴訟代理人  甲○○
被      告  丙○○
當事人間請求侵權行為損害賠償事件，向本院刑事庭提起附帶民
事訴訟（本院96年度交簡上附民字第7 號），經本院刑事庭裁定
移送前來，本院於民國97年 2月21日言詞辯論終結，判決如下：
  主  文
被告應給付原告新台幣拾肆萬參仟參佰參拾元，及自民國九十五
年四月二十一日起至清償日止，按年利率百分之五計算之利息。
原告其餘之訴駁回。
訴訟費用由被告負擔百分之五，餘由原告負擔。
本判決第一項得假執行，被告以新台幣拾肆萬參仟參佰參拾元為
原告預供擔保後，得免為假執行。
原告其餘假執行之聲請駁回。
  事實及理由
一、原告起訴主張：被告丙○○於民國94年12月27日下午，騎乘
    車牌號碼ZIW ─798 號輕型機車，沿高雄市○○區○○街19
    號旁之無名巷由西往東方向行駛，嗣於同日下午3 時許，行
    經該無名巷與秀昌街之交岔路口時，本應注意車輛行至無號
    誌或號誌故障而無交通警察指揮之交岔路口，支線道車應暫
    停讓幹線道車先行，且應減速慢行做隨時停車之準備，而當
    時之天候晴、日間自然光線、無障礙物，客觀上並無不能注
    意之情事，詎被告竟疏未注意仍貿然自上開路口右轉至秀昌
    街，適有訴外人凌林山駕駛車牌號碼YL-3158 號自用小客車
    ，自高雄市○○區○○街由北往南方向直行，被告突見上開
    情狀已不及煞車或閃避，其所騎乘機車之前車頭遂與訴外人
    凌林山所駕駛自小客車之右前車頭發生碰撞，被告復因撞擊
    力滑行而撞及適於路旁行走之原告，致原告倒地受有左側脛
    腓骨骨折、左側脛骨骨髓炎之傷害。為此，原告依侵權行為
    法律關係，提起本訴，請求被告賠償下列損害：(一)醫藥費新
    台幣（下同）9,384 元，(二)已支出之看護費15,000元，(三)長
    期照護費2,259,062 元，(四)精神慰撫金500,000 元，合計共
    2,783,446 元等語。並聲明：(一)被告應給付原告2,783,446
    元，及自95年4 月21日（即起訴狀繕本送達被告翌日）起至
    清償日止，按年息5%計算之利息。(二)原告願供擔保請准宣告
    假執行。
二、被告則以：其固有於上開時地，騎乘上揭機車行經無號誌之
    上開交岔路口，其為支線道車卻未暫停讓幹線道車先行即右
    轉至秀昌街，致與訴外人凌林山所駕駛上揭自小客車發生碰
    撞，復因撞擊力滑行而撞及適於路旁行走之原告，但本件車
    禍應係訴外人凌林山駕車行經無號誌交岔路口未減速慢行所
    致，而訴外人凌林山就上揭車禍事故，業已以70,000元與原
    告達成和解，為避免原告重複得利，故原告向其請求之損害
    賠償金額應扣抵該筆凌林山已支付之70,000元和解金，且原
    告所請求需人照護之期間過長，另原告有關精神慰撫金之請
    求，金額亦屬偏高等語置辯。並聲明：(一)原告之訴及假執行
    之聲請均駁回；(二)如受不利益之判決，願供擔保請准宣告免
    為假執行。
三、兩造不爭執之事項（本院卷第66、67、139 、140 、147 頁
    ）如下，並有高雄市政府警察局楠梓分局道路交通事故現場
    圖、道路交通事故調查報告表 (一)、 (二)各乙份、高雄市
    政府警察局交通大隊交通事故談話記錄表、高雄市政府交通
    局車輛行車事故鑑定委員會95年5 月15日高市車鑑字第0950
    001616號鑑定意見書（95年度他字第3292號卷第18至27、30
    頁），原告之國軍左營醫院附設民眾診療服務處診斷證明書
    2 紙、醫療費用明細收據7 紙、看護費收據2 紙（本院卷第
    26至37頁）在卷可參，且經本院查閱卷附刑事案件（本院95
    年度交簡字第2521號、96年度交簡上字第12號）卷宗影本無
    訛。
  (一)按駕駛人應注意車前狀況，並隨時採取必要之安全措施，車
    輛行至無號誌或號誌故障而無交通警察指揮之交岔路口，支
    線道車應暫停讓幹線道車先行，道路交通安全規則第102 條
    第1 項第2 款、第94條第3 項分別定有明文。被告有於上開
    時地騎乘車號ZIW ─798 號輕型機車支線道車未暫停讓幹線
    道車先行之過失，致原告受有左側脛腓骨骨折、左側脛骨骨
    髓炎之傷害，被告因此涉犯刑法第284 條第1 項之過失傷害
    罪，經本院以95年度交簡字第2521號刑事判決判處拘役40日
    ，嗣經被告提起上訴後，復於本院96年度交簡上字第12號刑
    事案件審理中撤回上訴而確定。
  (二)原告因上揭車禍已支出醫藥費9,384 元、看護費15,000元。
  (三)原告因上揭車禍行動不便需人照護，兩造合意每月之照護費
    用為15,000元。
四、原告主張被告於上開時地騎車行經無號誌之交岔路口，支線
    道車未暫停讓幹線道車先行，致其受有上開傷害，爰依侵權
    行為法律關係請求被告給付原告2,783,446 元等情，為被告
    以前開情詞否認。是本件爭點為(一)原告所請求之長期照護費
    、精神慰撫金是否過高。(二)訴外人凌林山與原告先行和解，
    被告得否據此向原告主張扣抵？扣抵金額若干？
五、按「因故意或過失，不法侵害他人之權利者，負損害賠償責
    任。」、「汽車、機車或其他非依軌道行駛之動力車輛，在
    使用中加損害於他人者，駕駛人應賠償因此所生之損害。」
    、「不法侵害他人之身體或健康者，對於被害人因此喪失或
    減少勞動能力，或增加生活上之需要時，應負損害賠償責任
    。」、「不法侵害他人之身體、健康、名譽、自由、信用、
    隱私、貞操或不法侵害其他人格法益而情節重大者，被害人
    雖非財產上之損害，亦得請求賠償相當之金額。」，民法第
    184 條第1 項前段、第191 條之2 前段、第193 條第1 項、
    第195 條第1 項前段分別定有明文。被告就本件車禍之發生
    ，既有支線道車未讓幹線道車先行之過失，並造成原告受有
    上述之傷害，已如上述，依上開條文之規定，自應就原告因
    本件車禍所受之損害，負侵權行為賠償責任。茲就原告請求
    賠償之各項金額是否准許，分述如後：
  (一)醫藥費：
    原告因本件車禍受有左側脛腓骨骨折、左側脛骨骨髓炎之傷
    害，至國軍左營醫院附設民眾診療服務處接受治療，共支出
    自付額醫療費9,384 元之事實，業據提出診斷證明書及收據
    等件為證，且為被告所不爭執，經核上開醫療費用與本件車
    禍發生有因果關係，且客觀上核屬必要，應予准許。
  (二)看護費：
    本件原告經此車禍，於94年12月27日因左側脛腓骨骨折至國
    軍左營醫院附設民眾診療服務處急診求治，94年12月28日接
    受開放性復位及內固定手術，經住院9 日，而於95年1 月4
    日出院；嗣於95年3 月30日再入國軍左營醫院附設民眾診療
    服務處，於95年4 月3 日接受內固定拔除、清創術及外固定
    手術，經住院20日，於95年4 月18日出院，宜休養及門診複
    查等情，有該院診斷證明書2 紙（本院卷第26、27頁）附卷
    足憑；且本件原告因上開症狀致行動不便，日常生活長期需
    他人24小時照顧等情，亦有聖明醫院診斷證明書（本院卷第
    79頁）在卷可參，是以原告因此事故導致行動不便，顯需專
    人協助照顧。又原告於95年4 月10日至95年4 月12日係由林
    喜鳳看護共計3 日，而支出6000元之看護費【2000元（每日
    看護費）×3 （日）＝6000元】；嗣於95年6 月13日至95年
    6 月19日係由劉娟妏看護共計6 日，而支出9000元之看護費
    【1500元（每日看護費）×6 （日）＝9000元】，合計共支
    出15,000元看護費（6000元＋9000元＝15000 元）等情，業
    據原告提出看護費用收據（本院卷第35至38頁）為證，且為
    被告所不爭執，經核上開看護費用與本件車禍發生有因果關
    係，且客觀上核屬必要，應予准許。
  (三)長期照護費：
    原告固主張其因本件車禍致行動不便而需專人長期照護，爰
    以每月16,500元為照護費之計算基準，參照霍夫曼計算公式
    所列15年之系數11.409407 ，請求共計15年需人照護之費用
    00 0000 0.5 元【16500 元×12（月）×11.409407 （霍夫
    曼計算公式所列15年之系數）＝0000000.5 元】云云。然經
    本院函詢國軍左營總醫院有關原告上揭傷勢之復原期間長短
    乙節，該醫院業已先後函覆本院均稱：「原告於94年12月27
    日（即本件車禍發生日）入院，94年12月28日接受開放性復
    位及內固定手術；95年4 月3 日因骨折處併發骨髓炎，接受
    第二次手術（內固定拔除、清創手術及外固定手術）；95年
    6 月14日接受第三次手術（骨移植手術），第三次手術後病
    人並未每月回門診追蹤骨折處癒合狀況。97年1 月3 日病人
    回門診追蹤，目前骨折已完全癒合，左膝關節活動無明顯受
    限，病人可自行走動。依學理，骨移植手術後骨折處癒合時
    間約3 至4 個月，故病人骨折治療及復原期間約自94年12月
    27日（本件車禍發生日）至95年9 月30日。」等語在卷（本
    院卷第114 、135 頁），是以原告因此車禍事故而需專人協
    助照顧之復原期間應以94年12月27日起至95年9 月30日止（
    共計278 日）為適當，而原告如前所述業已支出共計9 日之
    看護費用15000 元，故原告得向被告請求之長期照護日數為
    269 日【278 （日）－9 （日）＝269 （日）】。又原告因
    上揭車禍行動不便所需之長期照護費用，兩造業於96年8 月
    30日準備程序合意以每月15 , 000元（即每日500 元）為計
    算基準（本院卷第66、67頁），是原告請求長期照護費在13
    4,500 元【計算式：500 元（每日照護費）×269 （日）＝
    134500元】範圍內為有理由，逾此部分則無理由。
  (四)精神慰撫金：
    原告主張其因本件車禍受有傷害，致身心受創甚鉅，爰請求
    非財產上損害500,000 元等語。本院審酌原告因本件車禍受
    左側脛腓骨骨折、左側脛骨骨髓炎，經歷骨折復位及內固定
    、外固定及骨移植手術，復原期間約9 個月，業如前述，顯
    造成日常生活行動上諸多不便，堪認原告確受有精神上痛苦
    。而查原告係民國22年11月11日出生，教育程度為不識字，
    無業，名下無任何財產；被告則係民國60年11月14日出生，
    專科畢業，於94年度在私立揚明升學文理短期補習班有給付
    總額為33,000元之薪資所得資料，目前無業等情，分據兩造
    於另案警詢時供述在卷（附於95年度他字第3292號卷），並
    有稅務電子閘門財產所得調件明細表在卷可稽（本院卷第15
    至21頁）。是本院斟酌原告所受之傷害程度、兩造之學識經
    歷、財產狀況及原告痛苦程度等節，認原告所得請求之精神
    慰撫金以80,000元為適當。至原告逾此部分之主張，為無理
    由。
  (五)綜上，原告可向被告請求損害賠償金額為醫藥費9,384 元、
    看護費15,000元、長期照護費134500元、精神慰撫金80,000
    元，合計238,884 元。
六、訴外人凌林山與原告先行和解，被告得否據此向原告主張扣
    抵？扣抵金額若干？
    按「數人共同不法侵害他人之權利者，連帶負損害賠償責任
    ；又債權人向連帶債務人中之一人免除債務，而無消滅全部
    債務之意思表示者，除該債務人應分擔之部分外，他債務人
    仍不免其責任，為民法第185 條第1 項、第276 條第1 項所
    明定。和解如包含債務之免除時，自有上開規定之適用。」
    ，此有最高法院94年度臺上字第614 號判決可資參照。次按
    車輛行經無號誌交岔路口，均應減速慢行，作隨時停車之準
    備，道路交通管理處罰條例第44條第3 款、道路交通安全規
    則第93條第1 項第3 款定有明文。經查：
  (一)訴外人凌林山於94年12月27日（本件車禍發生日）在上揭車
    禍現場經警詢問時供稱：伊當時沿秀昌街往南行，丙○○（
    本件被告）所騎車號ZIW ─798 號輕型機車由秀昌街19號旁
    無名巷出來往右轉，丙○○機車的前輪撞到伊所駕自小客車
    右前葉子板處，丙○○機車摔倒後，該機車又去撞到旁邊的
    路人（本件原告）等語（參見高雄市政府警察局交通大隊交
    通事故談話記錄表，附於台灣高雄地方法院檢察署95年度他
    字第3292號案卷第26頁），並據證人陳明源即上揭車禍現場
    處理員警到庭證稱：被告所騎機車與凌林山所駕自小客車在
    秀昌街與無名巷巷口發生車禍，但發生車禍當時上揭機車及
    自小客車並沒有馬上停下來，而是往前推擠後在秀昌街17號
    前停下，伊到達現場是依據該機車、自小客車推擠後之停置
    點繪製現場圖，而案發現場自小客車沒有煞車痕，只有機車
    的刮地痕2.6 公尺等語（本院卷第10 2頁），且有上揭車禍
    現場之現場圖附卷（上揭他字卷第18頁）可參，是訴外人凌
    林山行經無號誌之上揭交岔路口，未減速慢行，亦未注意車
    前狀況作隨時停車之準備等節，已堪認定。又訴外人凌林山
    既考領有普通小型車駕駛執照，有道路交通事故調查報告表
    附卷可按，此應為其所應注意並能注意之義務。而按發當時
    天侯晴，日間自然光線，柏油路面乾燥，無障礙物，視距良
    好，復有道路交通事故調查報告表(一)(二)在卷足據，依訴外人
    凌林山之智識、能力等情，亦無不能注意之情事，詎其竟疏
    於注意行經無號誌之上開交岔路口時，應減速慢行，作隨時
    停車之準備，致與本件被告騎乘之前揭機車發生擦撞，再致
    本件被告因撞擊力滑行而撞及適於路旁行走之原告，是訴外
    人凌林山對於本件車禍事故之發生，亦有過失，且其過失行
    為與原告所受之傷害結果，具有相當因果關係甚明，高雄市
    政府交通局車輛行車事故鑑定委員會95年5 月15日高市車鑑
    字第0950 001616 號鑑定意見書（95年度他字第3292號卷第
    30 頁）亦同此見解。
  (二)被告與訴外人凌林山之過失行為，既為原告受有前開損害之
    共同原因，亦即所謂行為關連共同，被告與訴外人凌林山依
    民法第185 條第1 項前段之規定，自應連帶負損害賠償責任
    。又案發現場之路權，既如前述係歸屬於當時行駛在幹線道
    之訴外人凌林山，是本院審酌被告與訴外人凌林山之過失情
    節與程度，認被告之過失責任應較訴外人凌林山為高，是被
    告應負60% 之過失責任，訴外人凌林山則應負40% 之過失責
    任。從而，被告內部應分擔之部分為143330元 （計算式：
    238,884 元×60% ＝143330元，元以下四捨五入），訴外人
    凌林山則為95554 元（計算式：238,884 元×40% ＝95554
    元，元以下四捨五入）。
  (三)茲因訴外人凌林山經付原告70,000元（包括強制汽車責任保
    險金17801 元），原告業已於95年1 月4 日與訴外人凌林山
    達成和解等情，有原告所提出與訴外人凌林山所簽立之和解
    書（本院卷第54頁），及訴外人凌林山所投保強制責任險之
    富邦產物保險股份有限公司97年1 月2 日富保業發字第002
    號函暨所附理算簽結作業單、理賠申請書（本院卷第125 至
    131 頁）在卷可憑，而原告亦具狀詳稱：伊與訴外人凌林山
    和解當時之原意，僅係就凌林山應負責部分和解，故被告之
    賠償責任未因此消滅等語（本院卷第53頁），是揆諸前揭說
    明，原告固與訴外人凌林山和解，但無消滅全部債務之意思
    表示，故除訴外人凌林山應分擔之部分即95554 元（計算式
    ：238,884 元×40% ＝95554 元，元以下四捨五入）外，被
    告仍不免其責任。準此，原告所得請求被告賠償之損害賠償
    金額，應為143330元（計算式：238,884 元×60% ＝143330
    元，元以下四捨五入）。至原告逾此部分之主張，為無理由
    。
七、綜上所述，原告因被告支線道車未讓幹線道車先行之過失，
    受有醫藥費、看護費、長期照護費損失及精神上痛苦等損害
    ，從而，原告依據侵權行為法律關係，請求被告給付143330
    元，及自95年4 月21日（即起訴狀繕本送達被告翌日）起至
    清償日止，按年息5%計算之利息，為有理由，應予准許，其
    逾此範圍之請求，即無理由，應予駁回。
八、本判決原告勝訴部分，本院命被告給付之金額未逾50萬元，
    依民事訴訟法第389 條第1 項第5 款之規定，應依職權宣告
    假執行。至原告雖聲請就勝訴部分為假執行之宣告等語，惟
    按原告得請求之金額既未逾50萬元，而應依職權宣告假執行
    如上，因認其此部分聲請，僅為促請本院為職權發動，併予
    敘明。另被告陳明願供擔保，請准免為假執行之宣告，核無
    不合，爰酌定相當之擔保金額，予以准許。至於原告敗訴部
    分，其假執行之聲請，既失依附，應予駁回。
九、本件因事證已臻明確，兩造其餘攻擊、防禦方法及證據資料
    之主張，核與判決結果不生影響，爰不逐一論駁，併予敘明
    。
十、據上論結：原告之訴一部有理由，一部無理由，依民事訴訟
    法第79條、第389 條第1 項第5 款、第392 條第2 項，判決
    如主文。
中    華    民    國    97    年    3     月    6     日
                  民事第四庭  審判長法  官  黃國川
                                    法  官  張茹棻
                                    法  官  郭瓊徽
上正本係照原本作成。
如不服本判決，應於送達後20日內，向本院提出上訴狀並表明上
訴理由，如於本判決宣示後送達前提起上訴者，應於判決送達後
10日內補提上訴理由書（須附繕本）。
中    華    民    國    97    年    3     月    6     日
                                    書記官  邱秋珍


司法院資訊處製作；財團法人民間司法改革基金會備份。
